【裁判字號】    97,交抗,244
【裁判日期】    971017
【裁判案由】    聲明異議
【裁判全文】
臺灣高等法院臺南分院交通事件裁定    97年度交抗字第244號
抗  告  人
即 異 議人  甲○○
上列抗告人因違反道路交通管理處罰條例案件，不服台灣台南地
方法院，中華民國97年7月25日所為裁定（97年度交聲字第505號
），提起抗告，本院裁定如下：
    主  文
抗告駁回。
    理  由
一、抗告意旨略以：法院對聲明異議案件既已進入程序，卻又以
    出庭審查後，才以聲明異議不合法律上程序，斷然喪失法律
    應保障公平正義之原則，且原審法官，未經詢問查證屬實，
    而認定此案之實際駕駛人為抗告人，所依據為何，非詢問抗
    告人是否為當時駕駛人，而自己認定，實屬荒謬，審案之草
    率由此可見一斑。再問，法律那一條強制聲明異議人不得為
    當事人提出聲明異議，為釐清案情，且既已知當事人為何人
    ，就應針對該釐清之罰則認定是否屬實，如此，才能彰顯法
    律之公平正義云云。
二、按「受處分人，不服公路主管機關或警察機關所為之處罰，
    得於接到裁決書之翌日起20日內，向管轄地方法院聲明異議
    。」道路交通管理處罰條例第87條第1項定有明文。是得為
    聲明異議之主體，限於該條例第8條主管機關所處罰之「受
    處分人」。再按，受舉發違反道路交通管理事件之受處罰人
    ，認為受舉發之違規行為應歸責他人者，應於舉發違反道路
    交通管理事件通知單應到案日期前，檢附相關證據及應歸責
    人相關證明文件，向處罰機關告知應歸責人，處罰機關應即
    另行通知應歸責人到案依法處理。逾期未依規定辦理者，仍
    依本條例各該違反條款規定處罰，復為同條例第85條第1項
    所明定。故受處分人若未依上開規定向處罰機關告知應歸責
    人，則得聲明異議之人，仍應以該案件之受處分人為限，並
    不及於受處分人以外之他人。如非受處分人聲明異議，即難
    認其聲明異議合於法律上之程式，且此項程序之欠缺，亦無
    法補正，法院自不得受理進而為實體之審查。其次，交通法
    庭認聲明異議不合法律上之程式，且無從補正者，應以裁定
    駁回之，道路交通案件處理辦法第18條亦規定甚明。
三、經查，本件原處分機關所為麻監裁字第裁75-TA0000000號裁
    決書，其裁決對象係陳淑芬，並非甲○○，有該裁決書附原
    審卷可稽（見原審卷第44頁）。而查本件並無受處分人陳淑
    芬已依法為上開告知，將違規責任歸責於系爭車輛之駕駛人
    甲○○之相關資料可供參核，則原處分機關以陳淑芬為裁罰
    對象，並無違誤。又對於原處分機關之裁決不服者，亦應以
    裁決書所列之裁決對象即受處分人陳淑芬作為聲明異議之主
    體，始為適法。又本件聲明異議狀之異議人欄係填載甲○○
    之姓名，並由甲○○具名聲明異議，並非以其係受處分人陳
    淑芬之代理人名義為之，有異議狀附原審卷為憑（見原審卷
    第5至7頁），且其於原審調查中亦稱：「本件是我異議。聲
    明異議狀是我寫的。我是聲明異議人...。」（見原審卷第3
    1頁）。揆諸前揭說明，甲○○之異議顯然不合法律上之程
    式，且屬無從命為補正之事項。原審依法裁定駁回甲○○之
    聲明異議，經核並無不合。從而，本件抗告核為無理由，自
    應予駁回。
四、據上論結，應依道路交通案件處理辦法第26條，刑事訴訟法
    第412條，裁定如主文。
中    華    民    國    97    年    10    月    17    日
                  刑事第二庭    審判長法  官  葉居正
                                      法  官  郭千黛
                                      法  官  洪碧雀
以上正本證明與原本無異。
不得再抗告。
                                      書記官  魏芝雯
中    華    民    國    97    年    10    月    17    日


司法院資訊處製作；財團法人民間司法改革基金會備份。
